臺灣臺南地方法院民事判決　九十三年度訴字第一四九七號
　　原　　　告　丁○○
　　訴訟代理人　蘇新竹律師
　　　　　　　　張清富律師
　　被　　　告　甲○○
　　　　　　　　乙○○
　　　　　　　　丙○○
右當事人間請求清償借款事件，本院（言詞辯論終結日期：九十四年二月二十三日）
判決如左：
  主      文
被告應連帶給付原告新臺幣捌拾萬元，及被告甲○○自民國九十三年十一月三十日起
、被告乙○○自民國九十三年十二月三十日起、被告丙○○自民國九十四年一月一日
起，均至清償日止，按年息百分之五計算之利息。
訴訟費用由被告連帶負擔。
本判決於原告以新台幣拾萬元供擔保後，得假執行。但被告甲○○如於執行標的物
拍定、變賣前，以新臺幣捌拾萬元為原告預供擔保後，得免為假執行。
    事實及理由
甲、程序方面：
一、本件被告丙○○未於言詞辯論期日到場，被告乙○○未於最後言詞辯論到場（被
    告乙○○在監，惟明示拒絕到庭辯論），核無民事訴訟法第三百八十六條各款所
    列情形，爰依原告聲請，由其一造辯論而為判決。
二、本件原告起訴原請求「被告甲○○」應給付原告新臺幣（下同）八十萬元，及自
    起訴狀繕本送達被告翌日起至清償日止，按年息百分之五計算之利息。嗣被告於
    九十三年十二月十五日具狀追加債務人姚秀戀（已死亡）之繼承人乙○○、丙○○等二人為被告，並請求渠等應與被告甲○○負連帶清償借款之責，其訴之追加
    係基於同一借款事實，符合民事訴訟法第二百五十五條第一項第二款規定，應予
    准許，合先敘明。
乙、原告及被告甲○○主張之聲明、事實、理由為如附件書狀所載。另被告乙○○雖
    未於最後言詞辯論期日到場，惟據其前到場所為之陳述為：伊完全不知其母親姚
    秀戀向原告借款之情事等語。
丙、得心證之理由：
一、本件爭執重點在於：系爭借款之債權債務關係存在於何人之間？訴外人吳其文與
    被告甲○○協議以二十萬元和解（吳其文並已收受二十萬元），是否使本件債務
    因清償而消滅？
二、本院之判斷：
（一）原告主張：被告甲○○及其繼母姚秀戀（已於民國八十九年十一月二十四日死
      亡）於民國八十八年、八十九年間向原告借款九十萬元，約定負連帶責任，訴
      外人姚秀戀並提供其所有之台南市○○區○○段土地四筆設定抵押權予原告之
      養子吳其文（已經本院判決終止收養關係確定），嗣被告甲○○僅陸續給付共
      計十萬元，尚餘八十萬元未清償等情，業據提出他項權利證明書、抵押權設定
      契約書、本票各二件為證，並經被告甲○○到庭自認：「確實有向原告陸續借
      款共計九十萬元，錢是我母親姚秀戀拿走，是我母親自己去借的，我是有在抵
      押權設定契約書上簽名為債務人，我是連帶保證人，所以我對負責清償借款沒
      有意見」、「我確實是借款之連帶保證人」等語（見本院卷三十頁、五六頁）
      ，復據證人即被告甲○○之配偶黃香蘭迭次到庭證稱：錢是伊婆婆（姚秀戀）
      向原告丁○○借的，且都是原告來收利息錢等語（見本院卷五七頁、九四頁）
      ，及證人吳其文證述：伊不清楚原告為何以伊名義設定抵押權，借款是由原告
      經手借給被告的，還款除有一次是吳其文去收取外，其餘都是原告本人去收的
      ，本票及抵押權他項權利書狀亦都在原告處，抵押權是原告去設定的，九十一
      年六月十九日協議書是在陳代書處簽立的，原告也有去，因（抵押債權人係登
      記吳其文名下，且原告都叫吳其文去催討，所以原告才沒簽名等詞（見本院卷
      一一三至一一五頁），可知系爭借款之債權人應為原告，債務人應為姚秀戀及
      甲○○等二人，且約定甲○○與姚秀戀係負連帶責任一節，堪以認定。雖被告
      甲○○嗣後翻異前詞，辯稱：系爭款項之債權已讓與吳其文，債務則已由黃香
      蘭承擔云云，固據提出九十一年六月十九日協議書、吳其文收據各一紙及黃香
      蘭簽發之本票七紙為證（見本院卷六九至七一頁），惟此為原告所否認，經查
      ：本院訊問證人黃香蘭：「九十一年六月十九日協議書中記載『由黃香蘭負責
      清償‧‧‧』，是何意思？」證人黃黃香蘭答稱：「協議書是我簽的，內容則
      由陳義榮代書所寫的，當時在場有原告、吳其文、代書與我在場，那時姚秀戀
      已過世，而在姚秀戀過世前，甲○○都是負責賺錢，姚秀戀的事情則都是交待
      我處理，所以原告丁○○要討錢都是直接找我；而協議書中記載「由黃香蘭負
      責清償．．．」的意思是由我們夫妻來負責這筆債務，因為我沒有在賺錢，是
      甲○○賺錢來讓我還債務，因為是我出面處理的，所以本票及協議書都是簽我
      名字。」等語明確（見本院卷九一頁），復參以吳其文於九十二年五月十五日
      出具之切結書仍載明「‧‧‧因姚秀戀、『甲○○』向本人借款‧‧‧」、「
      本人將債務人『甲○○』所開具黃香蘭本票‧‧‧」等詞，足認簽立協議書之
      真意係因本件債務均由黃香蘭代理其夫甲○○出面與原告處理，黃香蘭簽名表
      示亦要共同負責本件債務，並非因此使被告甲○○脫離債務人地位，被告仍為
      系爭借款之債務人無訛。又證人吳其文證述：因抵押權登記在伊名下，且原告
      叫伊去催討債務，所以原告才未於協議書簽名等詞（見本院卷一一五頁），亦
      堪認本件債務後來雖曾由「吳其文」及「黃香蘭」簽立分期償還協議書，惟系
      爭借款實際上係由原告所出借並交付，債權憑證（本票、權狀）亦自始至終皆
      由原告持有，收取利息亦均由原告為之，而吳其文於設定抵押權之際並不知情
      ，其僅係因其為抵押權人之身分而簽立協議書，原告實仍為本件借款債權人。
      則被告甲○○辯稱原告已將債權讓與吳其文云云並不可採。
（二）至被告甲○○另辯稱：系爭債務已於九十二年五月十五日以二十萬元與吳其文
      達成和解等情，有切結書一紙附卷可憑（見本院卷二二頁），為原告所否認，
      查系爭借款之債權人既為原告，已如前述，原告復否認授權吳其文以二十萬元
      和解，況原告已於黃香蘭與吳其文達成和解之前明確告知黃香蘭不要與吳其文
      處理系爭債務，叫黃香蘭直接報警處理一節，亦有九十二年五月二十八日原告
      與黃香蘭兼之電話錄音暨譯文在卷可稽，並經證人黃香蘭、吳其文證稱屬實（
      見本院卷九五頁、一一四頁），則吳其文既非債權人或其代理人，被告甲○○
      及訴外人黃香蘭於和解前亦明知吳其文並無代理處理本件債務之權限，則被告
      甲○○或黃香蘭事後縱與吳其文以二十萬元達成和解，自非向有受領權人為清
      償，對原告並不生債務消滅之效力。
（三）末者，債務人姚秀戀於八十九年十一月二十四日死亡，其繼承人即被告乙○○
      、丙○○為其子女，屬法定繼承人（見卷附戶籍謄本），依法應對姚秀戀之借
      款債務負連帶清償之責，被告甲○○復為本件借款之連帶債務人，則原告基於
      消費借貸及繼承之法律關係，請求被告應連帶給付尚欠之借款八十萬元，及分
      別自起訴狀送達各被告翌日（被告甲○○自九十三年十一月三十日、被告乙○○自九十三年十二月三十日、被告丙○○自自九十四年一月一日）起算，至清
      償日止，按年息百分之五計算之法定遲延利息，為有理由，應予准許。
三、原告及被告甲○○均陳明願供擔保，聲請宣告假執行及免為假執行，核均無不合
    ，爰酌定相當擔保金額各准許之。
四、結論：原告之訴為有理由，依民事訴訟法第八十五條第二項、第三百九十條第二
    項、第三百九十二條第二項，判決如主文。
中　　　華　　　民　　　國　　九十四　　年　　　三　　　月　　　九　　　日
                                臺灣臺南地方法院民事第一庭
~B法　　　官　蔡雅惠
右為正本係照原本作成。
如對本判決上訴，須於判決送達後廿日內向本院提出上訴狀。
中　　　華　　　民　　　國　　九十四　　年　　　三　　　月　　　十　　　日
~B法院書記官　黃富煜
